【裁判字號】    85,台上,2740
【裁判日期】    850606
【裁判案由】    竊盜
【裁判全文】
最高法院刑事判決                              八十五年度台上字第二七四○號
    上 訴 人  甲○○
右上訴人因竊盜案件，不服台灣高等法院中華民國八十四年十月四日第二審判決（八
十四年度上訴字第四二一五號，起訴案號：台灣新竹地方法院檢察署八十三年度偵字
第五九二八號，併辦案號：同署八十三年度偵字第一○七二二號），提起上訴，本院
判決如左：
    主  文
原判決撤銷，發回台灣高等法院。
    理  由
本件原判決認定上訴人甲○○受僱於余連海、黃慶堂、陳文進（以上三人另案審理中
）經營之富勝砂石廠（無合法採石許可執照），擔任挖土機司機，並與陳文進、余連
海、黃慶堂、陳竹金、羅世明（陳竹金、羅世明亦受僱於富勝砂石廠，另案審理中）
共同意圖為自己不法之所有，基於竊盜之概括犯意，自民國八十三年六月十七日起，
至同年十一月十八日止，在苗栗縣頭份鎮斗煥里二鄰平安大橋下中港溪河川公地上，
先後由上訴人、陳竹金駕駛挖土機挖取砂石，交羅世明篩選，供富勝砂石廠售予不特
定人牟利。嗣於八十三年六月十七日中午十二時許，為警查獲一次，繼於八十三年十
一月十八日九時三十分許，經警在平安大橋下中港溪河床下游七、八百公尺處河川公
地行水區內，再次查獲甫遭盜採砂石遺留之坑洞計長五十公尺、寬八公尺（如原判決
附圖所示之盜採砂石地點），足以影響水流之安定性並加速上游河床之侵蝕，致生公
共危險等情。因認第一審判決論處上訴人連續結夥三人以上竊盜罪刑，為無不合，予
以維持，駁回上訴人在第二審之上訴，固非無見。
惟查第一審法院曾勘驗扣案之富勝砂石廠帳冊等資料，其勘驗之結果為：一證(一)砂石
廠作業範圍圖、收據一百張，內容略稱品名「天配」及其數量及簽名。證(二)帳冊一本
，內載八十二年十月份收入人名、砂石或原石數量及疑似價金之數字。證(三)帳冊一本
，內載八十三年六月份字樣，內容與證(二)同。證(四)為富勝砂石廠向劉新傳購買砂石之
買賣契約書等證物（見第一審卷第六十三頁之勘驗筆錄），上述證據若經調查，即可
判斷富勝砂石廠內堆積之砂石，係余連海、黃慶堂、陳文進等人購自劉新傳等人，抑
係由上訴人、陳竹金駕駛挖土機所盜採，原審未傳訊劉新傳等人，到庭質證清楚，調
查之能事，容有未盡。又按刑法第三百二十一條第一項第四款之結夥三人以上之加重
竊盜罪，應以在場共同實施或在場參與分擔實施犯罪者有三人以上為必要。原判決既
認定在苗栗縣頭份鎮斗煥里二鄰平安大橋下中港溪河川公地上，先後駕挖土機盜採砂
石者，為上訴人、及陳竹金二人，其他余連海、黃慶堂、陳文進、羅世明等人，則未
在場共同實施或在場參與分擔實施盜採行為，若屬無訛，則余連海等人不應列入結夥
三人之人數。以上或為上訴意旨指摘所及，或為本院得依職權調查之事項，應認有撤
銷發回更審之原因。至本件雖屬刑事訴訟法第三百七十六條第二款所列之案件，惟於
修正刑事訴訟法施行前，原得上訴於第三審法院，且已繫屬於法院，依刑事訴訟法施
行法第五條第一項規定，仍應依施行前之法定程序終結之，附此明。
據上論結，應依刑事訴訟法第三百九十七條、第四百零一條，判決如主文。
中      華      民      國    八十五    年      六      月      六      日
                              最高法院刑事第三庭
                                  審判長法官  蔡  詩  文
                                        法官  莊  登  照
                                        法官  鄭  三  源
                                        法官  洪  明  輝
                                        法官  蔡  清  遊
      右正本證明與原本無異
                                              書  記  官
中      華      民      國    八十五    年      六      月     十四     日


司法院資訊處製作；財團法人民間司法改革基金會備份。
